臺灣高等法院高雄分院刑事判決　　　　　96年度上易字第17號
上　訴　人　臺灣高雄地方法院檢察署檢察官
被　　　告　戊○○
上列上訴人因被告贓物案件，不服臺灣高雄地方法院95年度簡上
字第777 號中華民國95年11月21日第一審判決（聲請簡易判決處
刑案號：臺灣高雄地方法院檢察署95年度偵字第9802號，原審法
院管轄之第二審合議庭認不得以簡易判決處刑，改依通常程序審
理，自為第一審判決），提起上訴，本院判決如下：
    主  文
上訴駁回。
    理  由
一、聲請簡易判決處刑意旨略以：被告戊○○係瀛昇企業通訊行
    之負責人（址設：高雄市苓雅區○○○路132 號），其明知
    辛○○（其所涉竊盜罪嫌另併案由台灣高雄地方法院審理）
    自民國94年5 月8 日起迄94年9 月27日止前往上址兜售如附
    表所示之行動電話，係來源不明之贓物（附表所示各該行動
    電話乃各該被害人於附表所示時、地所失竊），竟基於故買
    贓物之概括犯意，連續於附表所示之時間，以附表所示遠低
    於市價之金額予以收購，嗣經警依附表所示被害人遭竊之行
    動電話序號調閱通聯紀錄查證後，始循線查獲，因認被告涉
    犯刑法第349 條第2 項之故買贓物罪嫌云云。
二、按犯罪事實應依證據認定，無證據不得認定犯罪事實；不能
    證明被告犯罪者，應諭知無罪之判決，刑事訴訟法第154 條
    第2 項、第301 條第1 項分別定有明文。次按事實之認定，
    應憑證據，如未能發現相當證據，或證據不足以證明，自不
    能以推測或擬制之方法，為裁判基礎；且認定不利於被告之
    事實須依積極證據，苟積極證據不足為不利於被告事實之認
    定時，即應為有利於被告之認定；另認定犯罪事實所憑之證
    據，雖不以直接證據為限，間接證據亦包括在內，然而無論
    直接證據或間接證據，其為訴訟上之證明，須於通常一般之
    人均不致有所懷疑，而得確信其為真實之程度者，始得據為
    有罪之認定，倘其證明尚未達到此一程度，而有合理之懷疑
    存在而無從使事實審法院得有罪之確信時，即應由法院為諭
    知被告無罪之判決，亦有最高法院40年台上字第86號、30年
    台上字第816 號、76年台上字第4986號判例意旨足資參照。
三、公訴人認被告戊○○涉有前揭故買贓物犯行，無非以：(1)被
    害人乙○○、丙○○、壬○○、己○○、甲○○、羅蔭傑之
    指述；(2)證人辛○○之證述；(3)買賣契約書；(4)證人辛○○
    於94年5 月8 日販賣2 支手機予被告後，復於94 年5月25日
    及94年9 月2 日15日、23日、27日分別販賣1 支手機予被告
    ，顯然已與常情有違，然被告向辛○○收購手機時，均未詢
    問或懷疑手機之來源，且以遠低於市價之價格買受如附表所
    示各該行動電話，等為其論據。
四、訊據被告戊○○固坦承曾於94年5 月8 日、94年5 月23日、
    94年9 月2 日、94年9 月15日、94年9 月23日、94年9 月27
    日分別以如附表所示之代價自辛○○收購如附表所示之行動
    電話等情，惟堅決否認有何故買贓物犯行，辯稱：我收購二
    手手機的價格係市場行情最高價，我向辛○○收購手機時，
    辛○○向我陳稱手機來源正當，並簽立切結書、蓋用手印，
    復影印身分證件供我存查後，我始同意收購，我於警方到店
    執行查贓專案勤務時，亦配合提供30餘份切結書供警方調查
    ，始獲破辛○○竊盜乙案，益徵我自始即無故買贓物之犯行
    等語。
五、程序方面：
（一）檢察官聲請以簡易判決處刑之案件，經法院認為有刑事訴
      訟法第451 條之1 第4 項但書之情形者，應適用通常訴訟
      程序審判之，同法第452 條著有明文；且對於簡易判決之
      上訴，準用刑事訴訟法第3 編第1 章及第2 章之規定，管
      轄第二審之地方法院合議庭受理簡易判決上訴案件，應依
      通常程序審理。其認案件有刑訴法第452 條之情形者，應
      撤銷原判決，逕依通常程序為第一審判決，法院辦理刑事
      訴訟簡易程序案件應行注意事項第14項亦有規定。且地方
      法院第二審合議庭所為之第一審通常程序判決，仍得由檢
      察官依通常上訴程序上訴於管轄之高等法院（或其分院）
      ，亦有最高法院91年台非字第21號判決意旨可資參照，均
      核先敘明。是原審法院既認應為被告無罪判決之諭知，除
      應撤銷原判決外，並應逕行改依第一審通常程序審理判決
      之，檢察官如有不服，仍得於法定上訴期間內，向管轄之
      第二審法院之本院提起上訴，先此敘明。
（二）按傳聞法則之重要理論依據，在於傳聞證據未經當事人之
      反對詰問予以核實，乃予排斥。惟若當事人已放棄對原供
      述人之反對詰問權，於法院審判時表明同意該等傳聞證據
      可作為證據，基於證據資料愈豐富，愈有助於真實發現之
      理念，並貫徹刑事訴訟法修法加重當事人進行主義之精神
      ，確認當事人對於證據能力有處分權之制度，傳聞證據經
      當事人同意作為證據，法院認為適當者，亦得為證據。另
      當事人於調查證據時，對於傳聞證據表示「沒有意見」、
      「對於證據調查無意見」，而未於言詞辯論終結前聲明異
      議，應視為已有將該等傳聞證據採為證據之同意，此刑事
      訴訟法第159 條之5 定有明文。被告戊○○於原審及本院
      準備程序時，已表示對於全案卷證之證據能力均無意見，
      且於本院調查證據時，知有不得為證據之情形，亦未於言
      詞辯論終結前聲明異議，依刑事訴訟法第159 條之5 規定
      ，應視為被告戊○○已同意證人辛○○於警詢、偵查中之
      陳述及乙○○、丙○○、壬○○、己○○、甲○○、庚○○、丁○○、羅蔭傑等於警詢時之陳述、高雄市政府營利
      事業登記證、買賣契約書，均具有證據能力，而可作為證
      據。本院斟酌上開證據並非非法取得，亦無證明力明顯過
      低之情形，是均得採為證據。
（三）按被告以外之人於偵查中向檢察官所為陳述，除顯有不可
      信之情況者外，得為證據，同法第159 條之1 第2 項定有
      明文。偵查中對被告以外之人（包括證人、鑑定人、告訴
      人、被害人及共同被告等）所為之偵查筆錄，或被告以外
      之人向檢察官所提之書面陳述，性質上均屬傳聞證據。惟
      現階段刑事訴訟法規定檢察官代表國家偵查犯罪、實施公
      訴，依法其有訊問被告、證人及鑑定人之權，證人、鑑定
      人且須具結，而實務運作時，檢察官偵查中向被告以外之
      人所取得之陳述，原則上均能遵守法律規定，不致違法取
      供，其可信度極高，職是，被告以外之人前於偵查中已具
      結而為證述，除反對該項供述得具有證據能力之一方，已
      釋明「顯有不可信之情況」之理由外，不宜以該證人未能
      於審判中接受他造之反對詰問為由，即遽指該證人於偵查
      中之陳述不具證據能力。本件證人辛○○於檢察官偵查中
      所為之陳述，其未曾提及檢察官在偵查時有不法取供之情
      形，且上開供述並無顯不可信之情況，依上說明，其於偵
      查中之證言自具有證據能力。
六、經查：
（一）證人辛○○於偵查中固結證稱：我於如附表所示時間各持
      如附表所示行動電話販售予被告，被告當時雖未要求我出
      具來源證明，然有向我詢問手機來源，我告知手機係朋友
      的，其中二、三次被告曾問過我手機有無問題，其他的則
      都沒有問就直接收購等語（見他字卷第26頁、第27頁），
      惟證人辛○○於警詢中則供述：我持附表所示竊得之行動
      電話至被告所經營之瀛昇通訊行販售時，並未向被告告知
      手機乃我所竊取之物，販售行動電話時所書立之買賣契約
      書確係我本人親自簽名、捺印等語（見警卷第9 頁），而
      辛○○持附表所式各該行動電話前往被告經營之瀛昇企業
      通訊行販售時，均有簽立契約書，並於契約書上載明其所
      出賣之行動電話型號、序號、收購價格及出售日期，且於
      契約書上簽名、按捺指印，復影印身分證件正反面影本或
      貼有相片之健保卡影本貼附留存於契約書上，有卷附買賣
      契約書7 紙足憑（見警卷第75頁至第80頁），核與被告辯
      稱：辛○○於出賣附表所示各該行動電話時，均保證來源
      正常，且書立切結書等情相符，應可採信。
（二）另證人即查獲本案之員警林信旭則於原審審理中結證稱：
      我前往瀛昇企業通訊行查贓，經被告提供每月（收購手機
      留存）之切結書，經我過濾出可疑切結書後，…依切結書
      所載行動電話序號反求兩個月的通聯紀錄，並針對同一人
      賣出數支電話的案子加以過濾，一共查詢了200 多份切結
      書，並過濾出十幾名對象，但除了辛○○以外，其他的人
      都查不出有被害情形，當時我曾詢問被告是否知道那些人
      較有嫌疑，…被告說有些人賣得比較多，可能會比較有嫌
      疑，…本件（執行查贓專案）清查時並無鎖定特定對象，
      辛○○所簽立之切結書與一般切結書亦無不同，查贓時亦
      非依收購價格表認定是否有收贓之嫌疑，…查贓時被告有
      依切結書對我說明收購程序，並向我表示那些手機應該都
      沒問題，因為都有寫切結書，…如果有問題，也可依切結
      書找到出賣人的資料…等語（見原審卷第65頁、第66頁、
      第67頁），可見本件係因被告於收購行動電話時均切實要
      求出賣人留存身分資料，並載明行動電話序號，經員警依
      上開資料循線追查，始得以破獲辛○○竊盜一案，故被告
      收購如附表所示各該行動電話時，並無掩飾各該行動電話
      手機來源之舉。衡諸日常生活經驗法則，倘被告係知贓故
      買，則被告當無留存出賣人資料及行動電話序號，以供日
      後追查之理，再者，行動電話乃平價之消費性電子商品，
      加以各該生產行動電話廠商推陳、汰舊手機甚速，甚有與
      電信業者推出低價或零元換機方案，故行動電話之使用者
      均甚少保留行動電話之保證書或出廠來源證明文件，且汰
      換舊型手機之頻率較一般電子商品為高，甚而一人同時擁
      有數款手機之情形，亦所在多有，而本案被害人丙○○、
      壬○○、己○○、庚○○、丁○○等人於警詢中或陳稱：
      渠等遭竊手機之外包裝紙盒或序號均仍待尋找，始知是否
      仍留存等語；或陳稱：已未留存手機外包裝紙盒或序號等
      情明確（見警卷第12頁、第18頁、第21頁、第27頁、第30
      頁），顯見縱令係行動電話之原持有人，亦已無從提出行
      動電話之來源證明文件，故本案自不能僅以被告未要求辛○○出示行動電話來源證明文件，即遽為對被告戊○○不
      利之判斷。況被告出具供警方查贓之切結書中，1 人出賣
      多支手機者經員警過濾達十幾人，然經循線追查，則僅查
      知辛○○1 人所出賣之手機乃竊取所得，業經證人林信旭
      證述如前（見原審卷第66頁），是亦難僅以被告戊○○自
      辛○○收購多支手機，即逕予推論被告戊○○知贓。
（三）經比對契約書所載收購價格與附表所示各該被害人所陳報
      之行動電話價值，可知被告戊○○雖有以較原行動電話價
      值為低之價格收購者，惟除附表編號6.所示行動電話之收
      購價與原價值落差較大外，其餘收購價則僅較原價值折價
      新台幣（下同）200 元、600 元，甚者尚有以與商品等價
      （即附表編號3.所示之行動電話），或高於商品價值200
      元、800 元、200 元之價格（即附表編號1.5.7.所示之行
      動電話）向辛○○收購者，被告辯稱：辛○○係因我店裡
      之收購價格不錯，始拿手機到伊店裡賣等語（見原審卷第
      69頁），尚屬非虛。衡諸日常生活經驗法則，倘被告係知
      贓故買，則其自忖辛○○急於銷贓變現，當以低價買入以
      賺取高價轉賣後之利益，而斷無以高於商品價值之價格購
      入之理，故被告辯稱：我係依同行業者傳真之收購手機價
      格行情表收購等語（見原審卷第70頁），應屬可採，是以
      本件亦難認被告戊○○有何故意以低價收贓而謀取暴利之
      情事存在。
（四）綜上所述，被告前開所辯，應屬可採，從而公訴人所持之
      前開論據，均無法採為認定被告犯罪之證據，本案被告究
      有無故買贓物之犯意，本院認仍存有合理之懷疑，尚未到
      達確信其為真實之程度。此外，復查無其他積極證據足資
      證明被告有何故買贓物之犯行，揆之上開判例意旨及法條
      規定，被告被訴故買贓物罪既屬不能證明，亦應諭知被告
      無罪之判決。
七、原審以不能證明被告戊○○犯故買贓物罪，因而諭知被告戊○○為無罪之判決，經核並無違誤。檢察官上訴意旨，猶執
    前詞，指摘原判決不當，為無理由，應予駁回。
據上論斷，應依刑事訴訟法第368條，判決如主文。
本案經檢察官陳建年到庭執行職務。
中　　華　　民　　國　　96　　年　　2 　　月　　14　　日
                  刑事第二庭  審判長法  官  林正雄
                                    法  官  陳啟造
                                    法  官  黃壽燕
以上正本證明與原本無異。
不得上訴。
中　　華　　民　　國　　96　　年　　2 　　月　　14　　日
                                    書記官  梁雅華
附表：
┌──┬───┬─────┬─────┬──────┬─────────┐
│編號│被害人│失竊時間　│失竊地點　│贓物　　　　│故買贓物過程　　　│
├──┼───┼─────┼─────┼──────┼─────────┤
│1　 │乙○○│94年5月8日│高雄巿苓雅│行動電話1支 │辛○○趁被害人不注│
│　　│　　　│4時40分許 │區○○○路│（三星牌T108│意之際竊取上開手機│
│　　│　　　│　　　　　│162號「阮 │型），價值10│，再於94年5月8日將│
│　　│　　　│　　　　　│綜合醫院　│00元。　    │上開手機，以1,200 │
│　　│　　　│　　　　　│557室」　 │　          │元代價轉賣予戊○○│
│    │      │          │          │　          │。                │
├──┼───┼─────┼─────┼──────┼─────────┤
│2　 │丙○○│94年5月8日│高雄巿新興│行動電話1支 │辛○○趁被害人不注│
│　　│　　　│23時許　　│區○○路與│（摩托羅拉牌│意之際竊取上開手機│
│　　│　　　│　　　　　│忠孝路附近│V150型），價│，再於94年5月8日將│
│　　│　　　│　　　　　│某卡拉OK店│值約800 元。│上開手機以600 元代│
│　　│　　　│　　　　　│內　　　　│　          │價轉賣予戊○○。　│
├──┼───┼─────┼─────┼──────┼─────────┤
│3　 │壬○○│94年5月23 │高雄巿三民│行動電話1支 │辛○○趁被害人不注│
│　　│　　　│日　　　　│區○○路　│（摩托羅拉牌│意之際竊取上開手機│
│　　│　　　│　　　　　│204巷27號 │V29 型），價│，再於94年5月23日 │
│　　│　　　│　　　　　│住處內　　│值1,000 元。│將上開手機以1,000 │
│　　│　　　│　　　　　│　        │　          │元代價轉賣予戊○○│
│    │      │          │          │　          │。                │
├──┼───┼─────┼─────┼──────┼─────────┤
│4　 │己○○│94年9月2日│被害人所有│行動電話1支 │辛○○趁被害人不注│
│　　│　　　│　　　　　│，停放在高│（諾基亞牌　│意之際竊取上開手機│
│　　│　　　│　　　　　│雄巿三民區│3315型），價│，再於94年9月2日將│
│　　│　　　│　　　　　│山東街與熱│值1,000 元。│上開手機以400 元代│
│　　│　　　│　　　　　│河街附近某│　          │價轉賣予戊○○。  │
│　　│　　　│　　　　　│超商旁之計│　          │　                │
│　　│　　　│　　　　　│程車內    │　　　　　　│　                │
├──┼───┼─────┼─────┼──────┼─────────┤
│5　 │庚○○│94年9月中 │被害人所有│行動電話1支 │辛○○趁被害人不注│
│　　│　　　│旬某日　　│，停放在高│（諾基亞牌　│意之際竊取上開手機│
│　　│　　　│　　　　　│雄巿三民區│3100型），價│，再於94年9 月15日│
│　　│　　　│　　　　　│博愛路與北│值1,000 元。│將上開手機以1,800 │
│　　│　　　│　　　　　│平街口某早│　          │元代價轉賣予戊○○│
│　　│　　　│　　　　　│餐店旁之自│　          │。                │
│　　│　　　│　　　　　│用小貨車內│　　　　　　│　                │
├──┼───┼─────┼─────┼──────┼─────────┤
│6　 │丁○○│94年9月中 │被害人所有│行動電話1支 │辛○○趁被害人不注│
│　　│　　　│旬某日　　│，停放在高│（G.PLUS牌　│意之際竊取上開手機│
│　　│　　　│　　　　　│雄巿三民區│K895型），價│，再於94年9 月23日│
│　　│　　　│　　　　　│建國二路2 │值3,000 元。│將上開手機以900 元│
│　　│　　　│　　　　　│號「順發3C│　          │代價轉賣予戊○○。│
│　　│　　　│　　　　　│電腦公司」│　          │　                │
│　　│　　　│　　　　　│旁之自用小│　　　　　　│　　　　　　　　　│
│　　│　　　│　　　　　│貨車內    │　　　　　　│　　　　　　　　　│
├──┼───┼─────┼─────┼──────┼─────────┤
│7　 │甲○○│94年9月26 │高雄巿新興│行動電話1支 │辛○○趁被害人不注│
│　　│　　　│日8時許　 │區○○路與│（阿爾卡特牌│意之際竊取上開手機│
│　　│　　　│　　　　　│德路附近籃│OT735 型），│，再於94年9月27日 │
│　　│　　　│　　　　　│球場內　　│價值1,000 元│將上開手機以1,200 │
│　　│　　　│　　　　　│　　　　　│。          │元代價轉賣予戊○○│
│    │      │          │          │　          │。                │
└──┴───┴─────┴─────┴──────┴─────────┘
